臺灣宜蘭地方法院刑事判決
111年度訴字第59號
公  訴  人  臺灣宜蘭地方檢察署檢察官
被      告  王俊愷（原名：王景弘）




            吳博文


            江宇倫



                    （現另案在法務部○○○○○○○○附設勒戒所觀察勒戒中）

上列被告因傷害等案件，經檢察官提起公訴（110年度偵字第473
8號），本院判決如下：    
    主  文
王俊愷犯恐嚇危害安全罪，處有期徒刑參月，如易科罰金，以新
臺幣壹仟元折算壹日。又犯攜帶兇器在公共場所聚集三人以上下
手實施強暴罪，處有期徒刑柒月。
吳博文犯攜帶兇器在公共場所聚集三人以上下手實施強暴罪，處
有期徒刑陸月，如易科罰金，以新臺幣壹仟元折算壹日。
江宇倫犯攜帶兇器在公共場所聚集三人以上下手實施強暴罪，處
有期徒刑陸月，如易科罰金，以新臺幣壹仟元折算壹日。
    犯罪事實
一、王俊愷因不滿李瑞盛向其催討債務，竟基於恐嚇危害安全之
    犯意，於民國110年4月10日凌晨0時53分許，在宜蘭縣○○市○
    ○路000巷00號住處內，以通訊軟體messenger傳送「你要做
    足心裡準備，今天要不是你死，就是我亡」之訊息，使李瑞
    盛心生畏懼，致生危害於安全。
二、王俊愷因前揭細故心生不滿，知悉宜蘭縣宜蘭市大福路1段
    與新生路口前，為不特定多數人得共同使用或集合之公共場
    所，於該處聚集3人以上發生衝突，顯會造成公眾或他人恐
    懼不安，竟仍不違本意，先於同日凌晨2時55分前某時許，
    由江宇倫駕駛車牌號碼000-0000號自用小客車搭載王俊愷、
    吳博文及另一名真實姓名、年籍資料均不詳之成年男子，前
    往李瑞盛位於宜蘭縣○○鄉○○路0段00巷0弄0號之住處外叫囂
    後，再與李瑞盛相約前往宜蘭縣宜蘭市大福路1段與新生路
    口前，於同日凌晨2時55分許，王俊愷、吳博文、江宇倫及
    上開不詳男子，共同基於傷害及攜帶兇器在公共場所聚集3
    人以上施強暴之犯意聯絡，聚集於上開地點，由王俊愷持可
    作為兇器使用之指揮刀1把（已扣案），吳博文、江宇倫持
    可作為兇器使用之鐵棍各1支，共同毆打李瑞盛，致李瑞盛
    受有左尺骨骨折、左腕韌帶斷裂、左肩胛骨、右大腿及兩膝
    挫傷等傷害。嗣李瑞盛報警處理，經警調閱監視錄影畫面，
    始循線查獲上情。
三、案經李瑞盛訴由宜蘭縣政府警察局宜蘭分局報告臺灣宜蘭地
    方檢察署檢察官偵查起訴。　
    理  由
壹、程序部分
一、按被告以外之人於審判外之言詞或書面陳述，除法律有規定
    者外，不得作為證據，刑事訴訟法第159條第1項定有明文。
    又被告以外之人於審判外之陳述，雖不符刑事訴訟法第159
    條之1至第159條之4之規定，而經當事人於審判程序同意作
    為證據，法院審酌該言詞陳述或書面陳述作成時之情況，認
    為適當者，亦得為證據；當事人、代理人或辯護人於法院調
    查證據時，知有同法第159條第1項不得為證據之情形，而未
    於言詞辯論終結前聲明異議者，視為有前項之同意，刑事訴
    訟法第159條之5亦定有明文。查本判決下列所引之各項供述
    證據，檢察官、被告王俊愷、吳博文、江宇倫於準備程序及
    審判程序時，均未爭執其證據能力，且於本院言詞辯論終結
    前亦均未聲明異議(見本院卷第122頁至第124頁、第216頁至
    第218頁、第243頁至第259頁、第283頁至第296頁)，本院審
    酌各該證據作成時之情況，其取得過程並無瑕疵或任何不適
    當之情況，應無不宜作為證據之情事，且均與本案具有關連
    性，認以之作為證據應屬適當，爰依刑事訴訟法第159條之5
    第2項規定，自得作為證據，合先敘明。
二、至於本判決所引用之非供述證據部分，與本案待證事實均有
    關連性，亦無證據證明係實施刑事訴訟程序之公務員以不法
    方式所取得，依刑事訴訟法第158條之4之反面解釋，當有證
    據能力，復於本院審理時，提示並告以要旨，使當事人充分
    表示意見，自得為證據使用。
貳、實體部分
一、認定犯罪事實所憑之證據及理由：
    訊據被告王俊愷就犯罪事實一部分固坦承有於上開時、地傳
    送上開訊息予告訴人李瑞盛，惟矢口否認有何恐嚇危害安全
    犯行，辯稱：是李瑞盛先激怒我的，我覺得李瑞盛沒有因為
    我這句話而感到害怕等語。被告3人就犯罪事實二部分，均
    坦承不諱，經查：
(一)犯罪事實一部分
1、被告王俊愷確有於上開時、地以通訊軟體messenger傳送「你
   要做足心裡準備，今天要不是你死，就是我亡」之訊息予告
   訴人李瑞盛等情，為被告王俊愷所不爭執，並有被告王俊愷
   及告訴人李瑞盛分別提出之通訊軟體messenger對話紀錄截圖
   等在卷可參（見警卷第27頁至第34頁；偵卷第70頁至第73頁
   ；本院卷第147頁至第149頁），此部分事實首堪認定。
2、證人即告訴人李瑞盛於警詢中證稱：王俊愷上開言語造成我
   身心上的畏懼，我這幾天睡覺還會夢到王俊愷開槍打我等語
   （見警卷第11頁）；於偵查中證稱：收到王俊愷的messenger
   訊息我感到害怕等語（見偵卷第42頁）；於本院審理時陳稱
   ：我看到王俊愷的訊息後，心裡很害怕，因為我家裡還有三
   個小孩，且我父親八十歲，我會擔心，所以我出去的原因是
   因為要把這個事情處理好等語（見本院卷第246頁），均表明
   對於被告所為前揭言語心中感到畏懼。且觀諸上開messenger
   訊息內容已經提到要取人性命，衡情一般人聽聞此話內心均
   會感到恐懼，自屬足令他人心生畏佈之惡害通知，而被告前
   揭言語客觀上已足使受通知者心生恐懼而有不安全之感受。
3、另觀通訊軟體messenger對話紀錄截圖所示之脈絡（見警卷第
   27頁至第34頁；偵卷第70頁至第73頁；本院卷第147頁至第14
   9頁），被告王俊愷與告訴人李瑞盛間有債權債務關係，告訴
   人李瑞盛不斷向被告王俊愷討錢，被告王俊愷於110年4月10
   日凌晨0時28分許問告訴人李瑞盛「你人在哪」後，又於同日
   凌晨0時53分傳訊表示「你要做足心裡準備，今天要不是你死
   ，就是我亡」，依社會一般觀念解讀，被告王俊愷已表達今
   日找到告訴人李瑞盛欲加害其生命、身體安全之意。再者，
   被告王俊愷於警詢時供稱：因為李瑞盛一直激怒我，所以我
   傳這句話等語（見警卷第5頁）；於本院審理時供稱：因為李
   瑞盛先前已經跑去我家，還跟我爸說要跟他借槍，要我爸帶
   他去找我，我當下很氣，才這樣說，我不會跟一般人講「你
   要做足心裡準備，今天要不是你死，就是我亡」，因為我跟
   一般人不會怎樣。我跟別人沒有怎樣，別人不會這樣這樣跟
   我說，除非我去挑釁別人或者是我去找那個人吵架等語（見
   本院卷第286頁、第293頁、第296頁），且經本院詢問被告自
   己若聽到別人對其說此話會不會感到害怕，被告先保持一陣
   靜默後，才回答反正我還是不會怕等語（見本院卷第296頁）
   ，益徵被告王俊愷主觀上知悉此話會使聽話者感到恐懼，不
   可以任意口出此言，被告王俊愷因不滿告訴人李瑞盛而傳送
   上開內容之訊息給之，無非有以此等欲將加害生命、身體之
   情通知告訴人李瑞盛，對告訴人李瑞盛施加壓力之意，被告
   王俊愷顯有以此使告訴人李瑞盛產生不安之目的存在，被告
   王俊愷具有恐嚇之犯意甚明。
4、被告王俊愷固以前詞置辯，然被告王俊愷既已知悉其出言恐
   嚇之行為，可能會導致告訴人李瑞盛因此畏懼之結果，仍執
   意為之，主觀上對於客觀構成要件之事實已有「知」與「欲
   」，縱使被告王俊愷係因告訴人李瑞盛之挑釁而為送上開訊
   息，此部分僅屬犯罪動機之範疇，與犯罪之故意無涉。此外
   ，告訴人李瑞盛於收到上開訊息後，固有回應被告王俊愷之
   言論，然每一個人臨場反應、處理事情之態度本會因個性、
   年齡、思考方式及生長背景等因素而有所不同，尚不能一概
   而論，如告訴人李瑞盛受恐嚇後雖感害怕仍強作鎮定、設法
   出言回應者，所在多有，況告訴人李瑞盛當時家中有老父及
   幼子，業經告訴人李瑞盛陳述如前，其為免波及家人，故作
   鎮定與被告王俊愷相約他處亦與常情無違，是卷附通訊軟體m
   essenger對話紀錄截圖全文無從作為有利被告認定之依據。
(二)犯罪事實二部分
1、上開犯罪事實二部分，被告3人於警詢(僅被告王俊愷)、偵查
   中、本院準備程序及審理時均坦承不諱（見警卷第1頁至第6
   頁；偵卷第67頁至第68頁背面、第102頁至第103頁、第105頁
   、第116頁至第117頁；本院卷第105頁至第109頁、第119頁至
   第124頁、第213頁至第218頁、第255頁至第259頁、第292頁
   至第296頁），核與證人即告訴人李瑞盛於警詢、偵查中之證
   述（見警卷第7頁至第11頁；偵卷第42頁及其背面）、證人黃
   文怡於警詢中之證述情節相符（見警卷第12頁至第13頁），
   並有國立陽明交通大學附設醫院驗傷診斷書暨急診就醫照片
   、扣押筆錄、扣押物品目錄表、監視錄影截圖畫面、扣案物
   照片、指認犯罪嫌疑人紀錄表、車輛詳細資料報表、扣押物
   品清單、急診繳費醫療費用收據照片等在卷可憑（見警卷第1
   4頁至第27頁、第35頁至第38頁、第41頁；偵卷第48頁、第76
   頁）。足認被告3人前開任意性自白與事實相符，而堪採信。
   綜上，本案事證已臻明確，被告3人犯行均洵堪認定，應予依
   法論罪科刑。
2、被告王俊愷固辯稱其係持角鐵1個傷害告訴人李瑞盛等語，然
   其於警詢中稱其係以鐵板傷害告訴人李瑞盛等語（見警卷第2
   頁），已有前後不一致之瑕疵，難以遽信，且被告王俊愷於
   本院審理時陳稱：李瑞盛手上的傷是我弄的等語（見本院卷
   第287頁）；而證人即告訴人李瑞盛於警詢、偵查中始終稱被
   告王俊愷是以「刀」傷之等語（見警卷第7頁至第9頁；偵卷
   第42頁背面），證人即共犯吳博文、江宇倫於本院審理時均
   陳稱：只有看到王俊愷拿指揮刀打李瑞盛等語（見本院卷第2
   56頁），且觀卷附國立陽明交通大學附設醫院驗傷診斷書暨
   急診就醫照片所示告訴人李瑞盛左手腕傷勢情形（見警卷第1
   4頁至第17頁），左手腕傷口長約3.5公分，深及見骨，傷口
   邊緣平整，其態樣與扣案指揮刀所會造成之傷勢相符，難認
   角鐵1個會造成如此嚴重之傷勢，佐以前揭驗傷診斷證明書「
   致傷之原因及其兇器種類」記載：刀類砍傷，棍棒挫傷等情
   ，告訴人李瑞盛左腕傷勢應係「刀類」造成，是被告王俊愷
   所辯顯屬推諉卸責之詞，並不可採。
3、至公訴意旨固認被告王俊愷另持鐵板1個傷害告訴人李瑞盛，
   惟遍查卷內除被告王俊愷之供述外，查無其他證據足認被告
   王俊愷有持鐵板1個傷害告訴人李瑞盛，又被告之自白不得作
   為唯一證據，是無從認被告王俊愷除持前揭指揮刀1把傷害告
   訴人李瑞盛外，尚持鐵板1個為本案犯行，公訴意旨此部分容
   有誤會，附此敘明。
(三)綜上所述，本案事證已臻明確，被告王俊愷恐嚇危害安全之
    犯行，及被告3人攜帶兇器在公共場所聚集三人以上下手實
    施強暴、傷害之犯行，均堪認定，應予依法論罪科刑。
二、論罪科刑：
(一)被告王俊愷持指揮刀1把、被告吳博文、江宇倫各持鐵棍1支
    毆打告訴人李瑞盛，致告訴人李瑞盛受有前揭傷害，堪認其
    屬客觀上具有危險性，足以對人之生命、身體、安全構成威
    脅之兇器無疑。核被告王俊愷所為係犯刑法第305條之恐嚇
    危害安全罪、刑法第150條第2項第1款、第1項後段之攜帶兇
    器在公共場所聚集三人以上下手實施強暴罪、刑法第277條
    第1項之傷害罪；被告吳博文、江宇倫所為均係犯刑法第150
    條第2項第1款、第1項後段之攜帶兇器在公共場所聚集三人
    以上下手實施強暴罪、刑法第277條第1項之傷害罪。公訴意
    旨雖記載被告3人涉犯刑法第150條第1項「前段」、第2項第
    1款之意圖供行使之用而攜帶兇器在公共場所聚集3人以上下
    手實施強暴脅迫罪，惟業經檢察官當庭更正法條為刑法第15
    0條第1項「後段」、第2項第1款之罪（見本院卷第107頁）
    ，此部分僅係法條誤繕，且既經更正，自無庸變更起訴法條
    ，附此敘明。
(二)被告3人間與不詳之成年男子就上開攜帶兇器在公共場所聚
    集3人以上下手實施強暴罪及傷害罪，有犯意聯絡及行為分
    擔，均應論以共同正犯。惟刑法條文有「結夥3人以上」者
    ，其主文之記載並無加列「共同」之必要(最高法院79年度
    台上字第4231號判決意旨參照)，是本條文以「聚集3人以上
    」為構成要件，應為相同解釋，方為適論，附此敘明。被告
    3人係以傷害方式達到妨害秩序之目的，以一行為同時觸犯
    攜帶兇器在公共場所聚集三人以上下手實施強暴罪、傷害罪
    ，為想像競合犯，應從重論以攜帶兇器在公共場所聚集三人
    以上下手實施強暴罪。
(三)被告王俊愷所犯恐嚇危害安全罪、攜帶兇器在公共場所聚集
    三人以上下手實施強暴罪間，犯意各別，行為互殊，應予分
    論併罰。
(四)按在公共場所或公眾得出入之場所聚集三人以上，施強暴脅
    迫者，在場助勢之人，處1年以下有期徒刑、拘役或10萬元
    以下罰金；首謀及下手實施者，處6月以上5年以下有期徒刑
    ；犯前項之罪，而有下列情形之一者，得加重其刑至2分之1
    ：一、意圖供行使之用而攜帶兇器或其他危險物品犯之。二
    、因而致生公眾或交通往來之危險，刑法第150條第1項、第
    2項定有明文，該條第2項為獨立之犯罪類型，屬刑法分則加
    重之規定。惟依上述規定，法院對於行為人所犯刑法第150
    條第2項第1款、第1項前段、後段之行為，是否加重其刑，
    有自由裁量之權，事實審法院應依個案具體情狀，考量當時
    客觀環境、犯罪情節及危險影響程度、被告涉案程度等事項
    ，綜合權衡考量是否有加重其刑之必要性，屬於相對加重條
    件，倘未依該項規定加重，其法定最輕本刑及最重本刑應無
    變化，是以，如觸犯刑法第150條第2項第1款、第1項後段之
    行為，如宣告6月以下有期徒刑，自仍符合刑法第41條第1項
    前段所規定得易科罰金之要件，合先敘明。本院審酌本案緣
    起係因被告王俊愷不滿告訴人李瑞盛催討債務，竟起意聯繫
    被告吳博文、江宇倫及不詳之成年男子為本案犯行，且持指
    揮刀1把於深夜傷害告訴人李瑞盛，對公共秩序及社會安寧
    造成相當程度之危害，另衡酌告訴人李瑞盛之傷勢程度，認
    就被告王俊愷部分有依前揭規定予以加重其刑之必要；至被
    告吳博文、江宇倫係受被告王俊愷之聯繫始為本案犯行，與
    告訴人李瑞盛無糾紛，且所持為鐵棍，而本案人數非眾多，
    另衡諸告訴人李瑞盛之傷勢程度，因認未加重前之法定刑即
    足以評價上開被告吳博文、江宇倫之犯行，尚無加重其刑之
    必要。
(五)被告王俊愷雖曾因違反毒品危害防制條例案件，經本院以10
    7年度簡字第374號判決判處有期徒刑4月確定，於107年9月2
    5日執行完畢；被告吳博文雖曾因違反毒品危害防制條例案
    件，經本院以108年度易字第227號判決判處有期徒刑7月確
    定，於109年7月30日執行完畢；被告江宇倫雖曾因違反毒品
    危害防制條例案件，經臺灣基隆地方法院以108年度基簡字
    第1331號判決判處有期徒刑3月確定，於108年12月10日執行
    完畢，有臺灣高等法院被告前案紀錄表在卷可查，惟公訴人
    於本院審理時明確表示不主張刑法第47條累犯加重其刑，亦
    未提出相關資料，故本院參酌最高法院刑事大法庭110年度
    台上大字第5660號裁定意旨，就本案不論以累犯，附此敘明
    。
(六)爰以行為人之責任為基礎，審酌被告王俊愷僅因與告訴人李
    瑞盛發生嫌隙，不思以理性方式解決問題，而以上開方式恐
    嚇告訴人李瑞盛，甚至進而與被告吳博文、江宇倫及另一名
    成年男子聚集在公共場所，被告3人並打傷告訴人李瑞盛，
    所為實非可取，且被告王俊愷犯後仍飾詞否認恐嚇犯行，並
    否認所持工具為指揮刀1把，態度難謂良好，被告吳博文、
    江宇倫犯後均坦認犯行，尚有悔意，被告王俊愷、吳博文雖
    與告訴人李瑞盛達成和解，有調解筆錄在卷可參（見本院卷
    第129頁至第130頁），然僅賠償一期後，其餘均未給付，業
    據被告王俊愷、吳博文、告訴人李瑞盛陳明在卷（見本院卷
    第245頁至第246頁、第285頁），及告訴人李瑞盛所受傷害
    之傷勢程度非輕，兼衡被告3人之犯罪動機、手段，被告王
    俊愷前曾因違反槍砲彈藥刀械管制條例、違反毒品危害防制
    條例經法院科刑；被告吳博文前曾因違反毒品危害防制條例
    、不能安全駕駛、公共危險、妨害秩序經法院科刑；被告江
    宇倫前曾因違反毒品危害防制條例、竊盜、詐欺、妨害秩序
    經法院科刑之素行，有臺灣高等法院被告前案紀錄表在卷可
    參，暨被告王俊愷於本院審理時自述國中肄業之智識程度，
    現在在做粗工，家裡有我、我太太、三個小孩，分別是幼稚
    園中班，幼幼班、8、9個月，經濟狀況不好；被告吳博文於
    本院審理時自述國中畢業之智識程度，目前從事鐵工，家裡
    有祖父母，未婚，無小孩，經濟狀況為勉持；被告江宇倫於
    本院審理時自述高職肄業之智識程度，入監前是做水電，家
    裡有父親，母親過世，經濟狀況小康等一切情狀（見本院卷
    第256頁、第294頁），分別量處如主文所示之刑，並就被告
    王俊愷犯恐嚇危害安全罪部分及被告吳博文、江宇倫部分均
    諭知易科罰金之折算標準。
三、沒收部分：
    扣案之指揮刀1把，被告王俊愷雖稱係被告江宇倫家中所有
    （見本院卷第292頁），然被告吳博文、江宇倫均稱扣案指
    揮刀非其等所有（見本院卷第248頁）；未扣案供被告吳博
    文、江宇倫為本案犯行所用之鐵棍2支係隨地拾得，業經被
    告王俊愷、吳博文、江宇倫供述在卷(見本院卷第255頁至第
    256頁、第292頁)，遍查卷內無證據證明上開犯罪工具為被
    告3人所有，復查無其他證據可認係他人無正當理由提供給
    被告3人作為犯罪所使用之物，且均非屬違禁物或應義務沒
    收之物，爰均不為沒收之諭知，併此敘明。
據上論斷，應依刑事訴訟法第299條第1項前段，刑法第28條、第
305條、第150條第2項第1款、第1項後段、第277條第1項、第55
條前段、第41條第1項，刑法施行法第1條之1第1項，判決如主文
。
本案經檢察官黃明正提起公訴，檢察官林禹宏、韓茂山到庭執行
職務。
中　　華　　民　　國　　111 　年　　6 　　月　　29　　日
                  刑事第四庭  審判長法  官  林惠玲
                                    法  官  陳錦雯
                                    法  官  游皓婷
以上正本證明與原本無異。
如不服本判決應於收受送達後二十日內向本院提出上訴書狀，並
應敘述具體理由；其未敘述上訴理由者，應於上訴期間屆滿後二
十日內向本院補提理由書(均須按他造當事人之人數附繕本)「切
勿逕送上級法院」。　　　　　　　　　　　　　　　　　　
                                    書記官  林欣宜
中　　華　　民　　國　　111 　年　　6 　　月　　29　　日
所犯法條：
中華民國刑法第305條
以加害生命、身體、自由、名譽、財產之事恐嚇他人，致生危害
於安全者，處2年以下有期徒刑、拘役或9千元以下罰金。
中華民國刑法第150條
在公共場所或公眾得出入之場所聚集三人以上，施強暴脅迫者，
在場助勢之人，處1年以下有期徒刑、拘役或10萬元以下罰金；
首謀及下手實施者，處6月以上5年以下有期徒刑。
犯前項之罪，而有下列情形之一者，得加重其刑至二分之一：
一、意圖供行使之用而攜帶兇器或其他危險物品犯之。
二、因而致生公眾或交通往來之危險。
中華民國刑法第277條
傷害人之身體或健康者，處5年以下有期徒刑、拘役或50萬元以
下罰金。
犯前項之罪，因而致人於死者，處無期徒刑或7年以上有期徒刑
；致重傷者，處3年以上10年以下有期徒刑。